【裁判字號】    97,重上,15
【裁判日期】    980805
【裁判案由】    損害賠償
【裁判全文】
臺灣高等法院高雄分院民事判決          97年度重上字第15號
上  訴  人  林商行強化安全玻璃廠股份有限公司
法定代理人  乙○○
訴訟代理人  黃金龍律師
            尤挹華律師
複代理人    郭正鵬律師
被上訴人    甲○○
訴訟代理人  石繼志律師
被上訴人    丙○○
訴訟代理人  楊曉邦律師
            李錦樹律師
被上訴人    中國信託商業銀行股份有限公司
法定代理人  己○○○○住同上
訴訟代理人  鍾薰嫺律師
            范纈齡律師
上列當事人間損害賠償等事件，上訴人對於中華民國96年12月17
日台灣高雄地方法院92年度重訴字第468號所為第一審判決提起上
訴，本院於民國98年7月22日言詞辯論終結，判決如下：
    主  文
上訴駁回。
第二審訴訟費用由上訴人負擔。
    事實及理由
一、被上訴人中國信託銀行股份有限公司（下稱中國信託銀行）
    之法定代理人原為丁○○，於本院繫屬中變更為己○○○○
    ，並經具狀聲明承受訴訟，核無不合，應予准許。
二、被上訴人丙○○經合法通知，未於最後言詞辯論期日到場，
    核無民事訴訟法第386 條各款所列情形，爰依上訴人之聲請
    ，由其一造辯論而為判決。
三、上訴人主張：
  (一)上訴人於民國（下同）90年8 月1 日與被上訴人中國信託銀
    行股份有限公司（下稱中國信託銀行）簽立授信綜合額度契
    約暨總約定書（下稱系爭授信契約），約定上訴人之總授信
    額度為新台幣（下同）2 億8 千萬元。被上訴人中國信託銀
    行鑑於上訴人有從事外匯收支業務，遂由其職員即被上訴人
    丙○○向當時上訴人之財務經理即被上訴人甲○○推薦投資
    與外匯交易往來相關之金融商品，上訴人之總經理鑑於對此
    類交易並無經驗，乃指示被上訴人甲○○此部分之交易額度
    應限制在1 千萬內，以控制損益，並符合與被上訴人中國信
    託銀行之金融交易授信額度為1千萬元之限制。
  (二)詎被上訴人甲○○及丙○○未經上訴人同意，隱瞞交易虧損
    實情，進而在上開1 千萬元之金融交易額度外，分別於90年
    12月11日越權流用1 千萬元、90年12月31日越權流用3 千萬
    元、91年1 月23日越權流用2 千萬元、91年3 月28日越權流
    用5 千萬元，合計4 筆共1 億1 千萬元之融資貸款金額款項
    ，用以從事外匯選擇權交易、遠期外匯交易、換匯換利交易
    ，且被上訴人丙○○亦未依約在交易前向上訴人為相關報價
    、條件說明書、建議、請求、指示等揭露風險的必要行為。
    迄至92年4 月間上訴人知悉上情後，停止並結算全部各項金
    融交易以阻止損害之擴大，上訴人總計受有1 億649 萬8159
    元之交易損失。被上訴人甲○○及丙○○未經上訴人同意共
    同私下流用上訴人之金融交易額度，乃屬越權之侵權行為，
    於90年12月11日至91年3 月28日共4 次挪用共1 億1 千萬元
    之上訴人融資貸款金額款項，侵害上訴人之財產權，上訴人
    受有至少9 千649 萬8159元之損害（即1 億649 萬8159元扣
    除先前上訴人同意之金融交易額度1 千萬元，計算式：1 億
    649 萬8159-1千萬= 9 千649 萬8159），被上訴人甲○○及
    丙○○應依民法第184 條第1 項前段、第185 條第1 項負共
    同侵權行為責任，被上訴人中國信託銀行為被上訴人丙○○
    之僱用人，應依民法第188 條規定，對被上訴人丙○○之侵
    權行為，負連帶賠償責任，爰依上開民法侵權行為之規定提
    起本件訴訟，而為損害之一部請求等語。並聲明：(一)被上訴
    人甲○○、丙○○應連帶給付上訴人1 千萬元，及自起訴狀
    繕本送達翌日起至清償日止，按年利率5%計算之利息。(二)被
    上訴人中國信託銀行就被上訴人丙○○部分，應與被上訴人
    丙○○連帶給付上訴人1 千萬元，及自起訴狀繕本送達翌日
    起至清償日止，按年利率5%計算之利息。(三)上訴人願供擔保
    請准宣告假執行。
四、被上訴人甲○○則以：
  (一)上訴人與被上訴人中國信託銀行於90年8 月1 日簽立系爭授
    信契約時，確實係約定交易金融額度之上限為1 千萬元，其
    後，被上訴人甲○○經被上訴人丙○○之介紹，為了將上訴
    人之外匯資產進行避險及從中賺取利差，乃進行外匯選擇權
    交易，當時已知道此會佔用系爭授信契約之交易額度，但不
    知實際上會佔用多少額度；如金額超過預設之額度致須流用
    其他額度時，被上訴人丙○○會以電話告知被上訴人甲○○
    。被上訴人丙○○為上訴人進行金融交易之初，均有先與被
    上訴人甲○○聯絡，經被上訴人甲○○同意後始執行，惟自
    91年2 月16日起，竟先行代上訴人下單，待交易完成後再以
    電話通知被上訴人甲○○，甚至迄至被上訴人甲○○收到交
    易確認書後始向被上訴人丙○○查詢，使上訴人及被上訴人
    甲○○喪失事前對交易判斷及風險評估之機會。
  (二)被上訴人丙○○自91年3 月間起突然擴大上訴人美元、日圓
    之選擇權交易之舉，為造成上訴人日後虧損之主因。被上訴
    人甲○○係唯恐揭露損失將造成上訴人股東恐慌，乃未將投
    資損失之事告知上訴人，迄至92年4 月間發現虧損嚴重，始
    向上訴人報告，上訴人乃於92年5 月間2 次向被上訴人中國
    信託銀行申請額度流用。惟除被上訴人丙○○之上開行為外
    ，被上訴人中國信託銀行於交易過程中並未提供任何損益表
    及每月外匯選擇權未到期交易明細表，致被上訴人甲○○無
    從得知整體損益狀況，亦無從對每筆即將到期之外匯選擇權
    交易作判斷，實有隱瞞客戶之嫌，且被上訴人中國信託銀行
    自91年4 月26日起，均係以差額結算方式處理選擇權權利金
    收入及到期損益之結算，故上訴人之損失實應由被上訴人丙
    ○○及中國信託銀行負最大責任。
  (三)被上訴人中國信託銀行就大部分之交易雖有寄發交易確認書
    予被上訴人甲○○，但有一部分並未寄發，且並未提供任何
    損益報表，致被上訴人甲○○無法得知整體損益情形。甚且
    ，被上訴人丙○○於90年10月4 日、同年月12日進行換匯交
    易、外匯選擇權交易時，即已逾越1 千萬元之額度，但被上
    訴人中國信託銀行人員竟表示換匯交易類似外幣融資，不應
    記入金融交易額度，外匯選擇權交易之損益則需以到期日當
    時之匯率結算，依匯率變動趨勢損益不會超過1 千萬元，被
    上訴人甲○○乃信以為真，而未向上訴人報告，且因被上訴
    人中國信託銀行人員表示為彌補損失所需之操作額度，應在
    換約時更改金融交易額度，從而上訴人於91年8 月13日換約
    時，才將金融交易額度調整為1 億2 千萬元，其他信用額度
    調整為1 億6 千萬元。之後因發現操作金額超過該額度，被
    上訴人中國信託銀行遂提出額度流用之建議，被上訴人甲○
    ○僅表示要考慮，並未明確表示同意，亦未向上訴人報告。
    至94年4 月間被上訴人甲○○向上訴人報告虧損情形後，上
    訴人為了處理未到期部分之外匯交易，需再有額度供操作，
    乃才向被上訴人中國信託銀行申請就其他信用額度1 億6 千
    萬元中流用6 千萬元作為金融交易額度，分別為92年5 月8
    日申請流用2 千萬元，92年5 月22日申請流用4 千萬元，以
    上2 次申請流用為上訴人有正式申請，其餘於91年8 月13日
    換約以前，上訴人皆未曾申請流用過，被上訴人甲○○亦未
    曾作此要求，然被上訴人中國信託銀行卻於90年12月11日、
    90年12月31日、91年3 月20日3 次以其內部簽呈簽准增加上
    訴人之金融交易額度1 千萬元、3 千萬元、5 千萬元，卻未
    經上訴人之申請，此違約、違法之行為，導致被上訴人丙○
    ○得以巨大金額進行外匯交易。
  (四)是被上訴人丙○○逾越其交易員之權限及份際，及被上訴人
    中國信託銀行擅自增加上訴人之金融交易額度，皆應共負上
    訴人損失之最大責任，爰聲明請求駁回上訴人之訴及假執行
    之聲明，如受不利判決願供擔保請准宣告免為假執行等語資
    為抗辯。
五、被上訴人丙○○則以：
  (一)其為前台人員，即負責接收客戶指示並依其指示進行金融交
    易之下單行為，資金額度流用與否，非屬其之權限範圍。
  (二)各該筆交易業經被上訴人中國信託銀行提出蓋有上訴人印鑑
    之各筆交易確認書，縱或有極少數交易確認書尚未尋獲，惟
    上訴人進行次筆交易本身，適足證明前筆交易係合法履行，
    且依金融交易總約定書第3 條「確認、結算與交割」中規定
    ：「倘立約人（即上訴人）未於收到確認函後1 個營業日內
    、或於貴行寄發確認函次日起7 日內、或於交易完成次日起
    計14日內提出異議者，不論貴行是否已收到立約人寄回之確
    認函，視為立約人已接受並同意確認函所載事項正確無誤，
    立約人絕無異議。」故上訴人既已同意進行各筆金融交易，
    其嗣後因巿況不如預期所受之投資損失，即欠缺不法性。
  (三)被上訴人在為上訴人下單時，任何人包括上訴人、被上訴人
    甲○○、丙○○及中國信託銀行均無法確定系爭交易將來之
    盈虧為何，易言之，上訴人可能因系爭金融交易而獲利，亦
    可能因而發生虧損，而上訴人本件所受之損害，係因上訴人
    所從事之金融交易在到期日時行情不如預期所致，顯然非屬
    通常可能均會發生之結果，故本件上訴人請求被上訴人丙○
    ○應負損害賠償責任，顯然欠缺相當因果關係。
  (四)被上訴人甲○○原為上訴人之財務經理，且經上訴人授權而
    為各筆金融商品交易代理人，自有代理上訴人訂立、變更各
    衍生性金融商品之契約及從事衍生性金融商品交易之權，縱
    使上訴人有對被上訴人甲○○之代理權有為何限制，亦不得
    對抗善意第三人即被上訴人丙○○及中國信託銀行。因而聲
    明請求駁回上訴人之訴及假執行之聲明，如受不利判決願供
    擔保請准宣告免為假執行等語資為抗辯。
六、被上訴人中國信託銀行則以：
  (一)否認被上訴人丙○○有未經上訴人同意而自行下單，上訴人
    與被上訴人中國信託銀行確曾訂立系爭授信契約，約定之總
    授信綜合額度雖均為2 億8 千萬元，但歷經二次換約後，其
    中金融交易額度已由原先之1 千萬元提高為1 億2 千萬元，
    則被上訴人於該額度範圍內為上訴人進行金融交易，況且全
    部交易均有經過上訴人同意，被上訴人並無私下交易之情形
    ，自無何違約或違法可言。又上訴人至少於89年間即已從事
    外匯選擇權交易，就雙方授信約定之金融交易額度係指金融
    交易信用風險額度，而非交易金額之上限額度一事知之甚詳
    ，被上訴人中國信託銀行實無上訴人所稱違約超額交易之情
    事。再者，被上訴人甲○○係上訴人所指定之有權交易人員
    ，則被上訴人甲○○所為交易行為之效力自應及於上訴人，
    上訴人不得以被上訴人甲○○之行為逾越授權範圍而對抗被
    上訴人中國信託銀行，且上訴人若對甲○○之代理權設有任
    何限制，亦不得對抗被上訴人中國信託銀行，故被上訴人並
    無上訴人所稱之「越權交易」情事。又授信額度係依被上訴
    人中國信託銀行單方決意所提供予上訴人使用，且其額度之
    多寡由被上訴人決定，並有權根據實際狀況調整之，故縱使
    被上訴人未經上訴人申請，單方面提高某授信用途之額度，
    被上訴人中國信託銀行亦無越權可言。
  (二)系爭授信契約之「金融交易總約定書」僅係上訴人得向被上
    訴人中國信託銀行請求提供報價、建議及風險說明之服務，
    或得以口頭或書面向被上訴人中國信託銀行提出請求，並未
    規範被上訴人中國信託銀行負有告知風險之義務，故系爭授
    信契約之「金融交易總約定書」並無法推論出被上訴人中國
    信託銀行負有風險告知義務。又針對金融交易可能面臨之風
    險，被上訴人於「授信總約定書」已以「風險預告書」特為
    預告。
  (三)上訴人所稱之損失皆來自市場波動風險所造成，亦即因衍生
    性金融商品之市場波動所造成，其損失均與上訴人所稱之「
    越權流用」或「未盡風險告知義務」無關，爰聲明請求駁回
    上訴人之訴及假執行之聲明，如受不利判決願供擔保請准宣
    告免為假執行等語資為抗辯。
七、原審為上訴人敗訴之判決，上訴人不服提起上訴，於本院聲
    明：(一)原判決廢棄。(二)被上訴人甲○○、丙○○應連帶給付
    上訴人1 千萬元及自起訴狀繕本送達翌日起，至實際清償日
    止按週年利率百分之五計算之遲延利息。(三)被上訴人中國信
    託商業銀行股份有限公司就被上訴人丙○○部分，應與被上
    訴人丙○○連帶給付上訴人1 千萬元及自起訴狀繕本送達翌
    日起，至實際清償日止按週年利率百分之五計算之遲延利息
    。(四)第一、二審訴訟費用由被上訴人負擔。
    被上訴人等則答辯聲明：(一)上訴駁回。(二)第二審訴訟費用由
    上訴人負擔。(三)如受不利判決，願供擔保，請准宣告免為假
    執行。
八、兩造不爭執之事項：
  (一)上訴人於90年8 月1 日與被上訴人中國信託銀行簽立系爭授
    信契約時，約定上訴人之總授信額度為3 億1 千萬元，金融
    交易授信額度為1 千萬元。
  (二)上訴人於91年8 月13日與被上訴人中國信託銀行換約，另行
    簽立「銀行授信綜合額度契約暨總約定書」，約定上訴人之
    總授信額度為2億8千萬元。
  (三)「金融交易額度」為金融交易風險額度，並非「名目本金」
    。
  (四)被上訴人甲○○於89至92年間擔任上訴人之財務經理，上訴
    人曾於89年7 月31日、91年4 月9 日、91年8 月26日出具有
    權交易人員授權書及確認章授權書予被上訴人中國信託銀行
    ，表明由被上訴人甲○○擔任上訴人與被上訴人中國信託銀
    行簽訂之金融交易總約定書所涉及之各項交易之代理人，而
    有權代表上訴人以口頭或書面方式向被上訴人中國信託銀行
    提出交易請求、完成交易或進行相關之指示，並就金融交易
    總約定書所涉及之各項交易進行確認。
  (五)上訴人委託中國信託銀行所進行的金融交易共計308 筆，其
    中27 6筆有確認書，另有32筆查無確認書，原證五之一所列
    之13筆均有確認書，確認書之公司章、負責人之章形式上真
    正均不爭執。
  (六)上訴人就其所主張有損失之各筆金融交易，未依「金融交易
    總約定書」第3 條第1 項「確認」之約定，提出異議。
  (七)就原證五之一所列之已實現損失106,498,159 元，上訴人均
    已於交割日時一一自不同銀行帳戶撥款支付完畢。
  (八)被上訴人中國信託銀行90年12月11日、90年12月31日、91年
    1 月11日、91年3 月20日之簽呈記載，上訴人之金融交易額
    度新增風險交易額度1 千萬、3 千萬、2 千萬、5 千萬元。
  (九)各筆未交割交易之金融交易風險額度總額，如超過中國信託
    銀行設定之金融交易的風險額度總額時，電腦系統會自動停
    止交易。
九、本件爭執之事項：
  (一)上訴人是否有民法第184 條第1 項前段規定之「權利」受侵
    害，而得依該條前段請求被上訴人負侵權行為損害賠償責任
    ？
  (二)被上訴人甲○○、丙○○是否有越權流用上訴人之金融交易
    額度之行為？如有，哪幾筆金融交易係屬越權流用所為？被
    上訴人中國信託銀行是否知悉上訴人公司財務經理甲○○所
    為之流用申請係屬越權？上訴人事後是否已承認上訴人公司
    財務經理甲○○所為之各筆金融交易？
  (三)上訴人就其所主張有損失之各筆金融交易，被上訴人甲○○
    是否知情並告知上訴人公司？
  (四)被上訴人對上訴人風險告知義務之具體內容為何？被上訴人
    丙○○對上訴人是否有未盡風險告知義務之行為？哪幾筆金
    融交易未盡風險告知義務？
  (五)上訴人於金融交易所受之虧損，與上訴人所主張之被上訴人
    甲○○、丙○○「越權流用額度交易」、「未盡風險告知義
    務」之行為間是否有因果關係？
  (六)一審卷原證五之一所載之13筆交易，是否係延續之前的交易
    而來？
  (七)授信額度的流用結果是否與貸款為同一件事？
十、上訴人請求被上訴人丙○○及中國信託銀行損害賠償部分：
  (一)上訴人指述被上訴人丙○○「越權流用」授信額度，是否有
    理？
    1.經查，各筆未交割、交易之金融交易風險額度總額，如超
      過中國信託銀行同意給予上訴人之金融交易風險額度時，
      電腦系統會自動停止交易，此業據被上訴人中國信託銀行
      供述明確，且被上訴人甲○○亦陳稱：「第一次流用是丙
      ○○告訴我交易額度不夠，當時我根本不知道要找誰，丙
      ○○告訴我要去找東高雄分行戊○○副理，我有打電話給
      戊○○告訴他說丙○○有告訴我因為額度不足，不能交易
      ，是否可提高額度，因為沒有額度就不能作」等語（見本
      院卷(二)本院98年4 月17日筆錄），足見被上訴人丙○○無
      權且未曾參與進行額度之流用。
    2.上訴人主張，被上訴人甲○○及丙○○共同於90年12月11
      日、90年12月31日、91年1 月23日、91年3 月28日越權流
      用四筆致生損害云云，惟被上訴人甲○○則於本院供稱：
      「這四筆流用我知情，我沒有向公司報告，所以公司不知
      道」等語（見本院卷(二)98年4 月17日筆錄），於原審稱：
      「我後來占用到其他額度的時候，我沒有向公司報告，因
      為這段時間到91年3 月交易都很順利，91年4 月開始，外
      匯波動很大，動用的額度也變多，我並沒有向公司報告，
      公司並沒有明確規定我的職權範圍」等語（見原審法院92
      年10月13日筆錄），足見該四筆流用乃被上訴人甲○○所
      為。
    3.又查，上訴人甲○○於89年至92年間擔任上訴人之財務經
      理，上訴人曾於89年7 月31日、91年4 月9 日、91年8 月
      26日出具有權交易人員授權書及確認章授權書予被上訴人
      中國信託銀行，表明由被上訴人甲○○擔任上訴人與被上
      訴人中國信託銀行簽訂之金融交易總約定書所涉及之各項
      交易之代理人，而有權代表上訴人以口頭或書面方式向被
      上訴人中國信託銀行提出交易請求、完成交易或進行相關
      之指示，並就金融交易總約定書所涉及之各項交易進行確
      認，此為雙方所不爭執，故被上訴人甲○○對被上訴人丙
      ○○所為之交易指示，即屬上訴人本人所為之交易指示，
      被上訴人丙○○並無越權交易之可能。復按民事訴訟法第
      55條規定：「共同訴訟中，一人之行為或他造對於共同訴
      訟中一人之行為及關於其一人所生之事項，除別有規定外
      ，其利害不及於其他共同訴訟人」，查上訴人固以另一被
      上訴人甲○○指稱，丙○○後來曾擅自下單，並未事先告
      知交易內容云云，惟查，此為被上訴人丙○○所否認，且
      依常理，丙○○為前台交易員，實無冒法律責任之風險而
      擅自下單進行越權之動機，是尚不能以被上訴人甲○○之
      供述資為對共同訴訟人丙○○及中國信託銀行不利之認定
      。
  (二)上訴人指稱，被上訴人丙○○違背風險告知義務一情，是否
    可採？
    1.針對系爭金融交易可能面臨之風險，被上訴人中國信託銀
      行已於「授信總約定書」中「風險預告書」（見一審卷第
      60、61頁）加以預告下述風險：
      (1)市場行情不利於貴公司的部位時，貴公司可能發生損失
        。
      (2)市場行情劇烈變化時，貴公司平結部位所產生之損失可
        能超過原先之預期。
      (3)停損（利）單等或有留單必須在市價突破指定價位後，
        本行才會進場交易，此類留單可能因市場行情變化以致
        無法恰在貴公司指定的價位上成交，導致損失（獲利）
        比原先的預期還大（小）。
      (4)在極端的情況下，國內外市場或機構可能停止交易以致
        貴公司的部位無法平倉，損失（獲利）可能擴大（縮小
        ）。
      (5)本風險預告書的預告事項甚為簡要，對於交易風險與影
        響市場行情的因素無法一一詳述，貴公司於交易前必須
        仔細評估該項交易是否符合貴公司的需求，並確實做好
        財務規劃與風險評估，以免因交易而遭致無法承受的損
        失。
      (6)本行建議貴公司在交易前能事先取得獨立的法律與交易
        諮詢。
      立約人已詳細審閱『風險預告書』，在經貴行指派專人解
      說後，已充份瞭解其意涵，並明瞭交易風險。立約人同意
      於完全瞭解交易風險後，始以口頭或書面方式向貴行提出
      交易請求。一旦交易確立，所有損益由立約人完全承擔。
      立約人絕不以對風險認知不足或其他理由而要求貴行承擔
      任何責任。
    2.綜上可知，被上訴人中國信託銀行已在立約時對上訴人進
      行風險告知，且上訴人已完全瞭解交易風險，上訴人並同
      意於完全瞭解交易風險『後』始以口頭或書面方式向被上
      訴人中國信託銀行提出交易請求；何況上訴人早自89年12
      月26日即曾從事與本件系爭金融交易相同之外匯選擇權之
      交易，當時交易金額即高達EUR897,617.14 元，上訴人並
      於90年3 月16日另進行EUR1,000,000元之外匯選擇權交易
      （本院卷(二)第152 頁），故上訴人主張被上訴人中國信託
      銀行或丙○○未為風險告知云云，或被上訴人甲○○辯稱
      不知交易風險云云，不足採取。
    3.另上訴人主張，被上訴人中國信託銀行之風險告知義務為
      「金融交易總約定書」中所約定之「交易契約相關報價、
      條件說明書、建議、請求、指示等等揭露風險之必要行為
      （見本院卷一第138 頁）」云云。惟查，該約定之內容為
      「(一)報價：立約人（即上訴人）得隨時要求貴行（即被上
      訴人中國信託銀行）提供參考價格，．．．。(二)條件說明
      書：貴行就交易性質，條件及／或風險等，以書面方式提
      供立約人之條件說明書，視同參考報價。(三)建議：立約人
      得要求貴行提供交易建議，．．．。(四)請求：立約人得以
      口頭或書面為各項交易請求，．．．。(五)指示：就本約定
      書之目的或因交易而產生之需要，立約人得以口頭或書面
      為各項指示。．．．(七)風險：立約人於交易契約成立前，
      得要求貴行就該項交易之風險提供充分說明；．．．」，
      依該約定為上訴人另行主動向被上訴人中國信託銀行提出
      請求時，被上訴人中國信託銀行始例外提供報價等服務，
      並非規範被上訴人中國信託銀行負有主動告知風險之義務
      ，且上訴人與被上訴人中國信託銀行於91年8 月13日換約
      所簽訂之「授信總約定書」中「風險預告書」已約定如上
      ，故上訴人此項主張，尚難採取。
  (三)上訴人所受損害與被上訴人丙○○之行為並無相當因果關係
    ：
    1.按損害賠償之債，以有損害之發生及有責任原因之事實，
      並二者之間有相當因果關係為成立要件。故原告所主張損
      害賠償之債，如不合於此項成立要件者，即難謂有損害賠
      償請求權存在（最高法院48年台上字第481 號判例要旨參
      照）。所謂相當因果關係，係以行為人之行為所造成之客
      觀存在事實，依經驗法則，可認通常均可能發生同樣損害
      之結果而言；如有此同一條件存在，通常不必皆發生此損
      害之結果，則該條件與結果並不相當，即無相當因果關係
      ；不能僅以行為人就其行為有故意過失，自認該行為與損
      害間有相當因果關係，此有最高法院90年台上字第772 號
      判決要旨可參。
    2.查，被上訴人丙○○依被上訴人甲○○之指示為上訴人下
      單時，任何人包括上訴人、被上訴人甲○○、丙○○及中
      國信託銀行等均無法確定系爭金融交易將來之盈虧為何，
      而上訴人亦已確認各該筆金融交易為其所欲進行之金融交
      易。易言之，就上訴人已確認進行之金融交易，上訴人可
      能因系爭金融交易而獲利，亦可能因而發生虧損，而上訴
      人本件所受之損害，係因上訴人所從事之金融交易在到期
      日時市場行情不如預期所致，顯然非屬通常可能均會發生
      之結果，亦非被上訴人丙○○所造成，故本件上訴人請求
      被上訴人丙○○、中國信託銀行應負損害賠償責任，自欠
      缺相當因果關係。
    (四)系爭各筆金融交易，均屬已經上訴人確認及同意之交易，
      欠缺「不法性」，故無上訴人主張之侵權行為：
      1.按所謂侵權行為者，必須係「不法」之侵害行為，若已
        取被害人之同意者，即具阻卻違法事由，該行為不得謂
        為「不法」之侵害行為，自無構成侵權行為之可能。
      2.查上訴人主張，被上訴人丙○○與被上訴人甲○○自90
        年12月11日起即開始越權流用資金，並因此一系列交易
        行為而受有損害云云。惟查，各該筆交易業經另一被上
        訴人中國信託銀行提出蓋有上訴人公司大小章之各筆交
        易確認書，縱或有極少數交易確認書尚未尋獲，惟上訴
        人進行次筆交易本身，適足證明前筆交易係合法履行，
        且依金融交易總約定書第3 條「確認、結算與交割」中
        規定：「倘立約人（即上訴人）未於收到確認函後一個
        營業日內、或於貴行寄發確認函次日起7 日內、或於交
        易完成次日起計14日內提出異議者，不論貴行是否已收
        到立約人寄回之確認函，視為立約人已接受並同意確認
        函所載事項正確無誤，立約人絕無異議。」故上訴人即
        已同意且確認進行各筆金融交易，其嗣後因市況不如預
        期所受之投資損失，即欠缺不法性，自無構成侵權行為
        之可言。
      3.另上訴人曾主張，本件損害係源自原證五之一之交易云
        云。惟查原證五之一共列13筆交易，而所列每筆交易均
        經上訴人在「確認簽章欄」蓋用其公司印鑑及負責人小
        章，此有被上訴人中國信託銀行在原審被證33中提出各
        筆交易確認書可稽，上訴人對於前開確認書內上訴人印
        文之真正從未爭執，足證上訴人確已同意進行各筆金融
        交易，本件自欠缺「不法性」而非屬侵權行為。
      4.另上訴人雖主張被上訴人甲○○及丙○○共同於90年12
        月11日、90年12月31日、91年1 月23日、91年3 月28日
        越權流用4筆授信額度致生損害云云。惟查：
        資金額度之流用，非屬被上訴人丙○○之權限範圍，
          被上訴人丙○○且無法進行資金額度之流用，被上訴
          人丙○○並無越權流用之可能，已如前述。
        又被上訴人甲○○本有流用資金之權限，此觀諸上訴
          人出具之「有權交易人員授權書」載明：「就立約人
          （即上訴人）與貴行（即被上訴人）簽訂之『金融交
          易總約定書』所涉及之各項交易，立約人茲授權下列
          人員（即被上訴人甲○○）為代理人，其任一人員有
          權代表立約人，以口頭或書面方式向貴行提出交易請
          求、完成交易、或進行相關之指示。」而流用額度即
          屬該授權書所載為完成交易而進行之相關指示，自在
          上訴人授權被上訴人甲○○之範圍內，上訴人稱被上
          訴人甲○○非有權流用額度之人云云，要無可採。
        次按公司法第36條規定：「公司不得以其所加於經理
          人之限制，對抗善意第三人。」又「商號經理人，關
          於營業有代商業主人為審判上與審判外一切行為之權
          限。」最高法院20年度上字第1349號判例亦有明文。
          查上訴人在原審法院92年8 月21日庭訊時自承：「原
          告（即上訴人）方面負責訂立本件契約的員工確實經
          過原告授權，即是被告甲○○出面接洽，也經過原告
          的同意，因為被告甲○○是原告公司的財務經理。」
          被上訴人甲○○於原審法院92年10月13日庭訊時亦自
          承：「我確是任職原告公司財務經理，當時確實由我
          與中國信託接洽本件綜合授信契約。」被上訴人甲○
          ○於原審法院92年10月13日庭訊時亦自承：「我後來
          佔用到其他額度的時候，我沒有向公司報告，因為這
          段時間到（91年3 月）交易都很順利，91年4 月開始
          ，外匯波動很大，動用的額度也變多，我並沒有向公
          司報告，公司並沒有明確規定我的職權範圍。」上訴
          人既授權被上訴人甲○○去接洽訂立系爭授信契約，
          且授權被上訴人甲○○為進行金融交易之有權交易人
          ，故被上訴人甲○○自有代上訴人進行金融交易及為
          進行前揭交易而流用額度之權限，縱上訴人對被上訴
          人甲○○之權限有所限制，亦不得對抗被上訴人中國
          信託銀行。既然被上訴人甲○○係在上訴人授權範圍
          內流用額度，其效力直接對本人即上訴人發生效力，
          上訴人既已同意進行系爭4 筆額度之流用，被上訴人
          之行為自欠缺不法性，而非屬侵權行為。
、上訴人請求被上訴人甲○○損害賠償部分：
    上訴人主張，甲○○未經上訴人同意，隱瞞交易虧損實情，
    而在1 千萬元之金融交易額度外，分別於90年12月11日越權
    流用1000萬元，90年12月31日越權流用3000萬元，91年1 月
    23日越權流用2000萬元，91年3 月28日越權流用5000萬元，
    合計4 筆共1 億1000萬元融資貸款金額款項，用以從事外匯
    選擇權交易、遠期外匯交易、換匯換利交易，迄至92年4 月
    間上訴人知悉上情後，停止並結算全部各項金融交易以阻止
    損害之擴大，上訴人計受有1 億0649萬8159元之交易損失扣
    除原先同意之金融交易額度1000萬元，上訴人受有損害至少
    為9649萬8159元等情，被上訴人甲○○自認於知悉損失後，
    唯恐揭露損失，將造成上訴人股東之恐慌，乃未將投資失利
    之事告知上訴人，迄至92年4 月間發現虧損嚴重，始向上訴
    人報告，上訴人乃於92年5 月間二次向被上訴人中國信託銀
    行申請額度流用等情，故上訴人此部分主張固堪信為真正。
    惟查，如上所述，本件上訴人所受之損害，係因上訴人所從
    事之金融交易在到期日時市場行情，不如預期所致，與被上
    訴人甲○○之隱瞞虧損行為，並無相當因果關係，且被上訴
    人之隱瞞虧損行為，核屬被上訴人甲○○是否違反委任契約
    之問題，尚與侵權行為之法律關係無涉，上訴人依侵權行為
    法律關係，請求被上訴人甲○○負損害賠償責任，並陳明其
    餘法律關係均不主張（一審卷(一)第122 頁），自無理由。
十二、綜上所述，上訴人依民法第184 條第1 項前段、第185 條規
    定，請求被上訴人甲○○、丙○○連帶賠償1000萬元，及自
    起訴狀繕本送達之翌日起，至清償日止，按週年利率5%計算
    之法定遲延利息，及依民法第184 條第1 項前段、第188 條
    規定，請求被上訴人丙○○、中國信託銀行連帶賠償1000萬
    元，及自起訴狀繕本送達之翌日起，至清償日止，按週年利
    率5%計算之法定遲延利息，為無理由，原審連同其假執行之
    聲請予以駁回，並無不當，上訴意旨求予廢棄改判，為無理
    由，應予駁回。
十三、兩造其餘攻擊防禦方法與判決之結果不生影響，爰不予一一
    論述，併此明。
十四、據上論結，本件上訴為無理由，依民事訴訟法第463 條、第
    385 條第1 項前段、第449 條第1 項、第78條，判決如主文
中    華    民    國    98    年    8     月    5     日
                              民事第四庭
                                  審判長法官  蔡文貴
                                  法      官  謝靜雯
                                  法      官  黃科瑜
以上正本證明與原本無異。
如對本判決上訴，須於判決送達後20日內向本院提出上訴狀，其
未表明上訴理由者，應於上訴後20日內向本院提出上訴理由書（
均須按他造當事人之人數附繕本）。上訴時應提出委任律師或具
有律師資格之人之委任狀，並依附註條文規定辦理。
中    華    民    國    98    年     8    月    6     日
                                  書  記  官  邱麗莉
附註：
民事訴訟法第466條之1：
對於第二審判決上訴，上訴人應委任律師為訴訟代理人，但上訴
人或其法定代理人具有律師資格者，不在此限。
上訴人之配偶、三親等內之血親、二親等內之姻親，或上訴人為
法人、中央或地方機關時，其所屬專任人員具有律師資格並經法
院認為適當者，亦得為第三審訴訟代理人。第１項但書及第２項
情形，應於提起上訴或委任時釋明之。


司法院資訊處製作；財團法人民間司法改革基金會備份。
